【裁判字號】    99,上訴,435
【裁判日期】    990129
【裁判案由】    毒品危害防制條例
【裁判全文】
臺灣高等法院刑事判決                 99年度上訴字第435號
上  訴  人
即  被  告  甲○○
上列上訴人因毒品危害防制條例案件，不服臺灣臺北地方法院98
年度訴字第1714號，中華民國98年11月30日第一審判決（起訴案
號：臺灣臺北地方法院檢察署98年度毒偵字第1847號），提起上
訴，本院判決如下：
    主  文
上訴駁回。
    理  由
一、依刑事訴訟法第350條、第361條、第362條、第367條規定，
    不服地方法院之第一審判決而上訴者，須提出上訴書狀，並
    應敘述具體理由，為上訴必備之程式；其所提出之書狀未敘
    述上訴理由，或僅曾以言詞陳述上訴理由者，均應於上訴期
    間屆滿後20日內補提理由書於第一審法院。第一審法院經形
    式審查，認逾期未補提上訴理由者，應定期間先命補正；逾
    期未補正者，為上訴不合法律上之程式，應以裁定駁回。倘
    已提出上訴理由，但所提非屬具體理由者，則由第二審法院
    以上訴不合法律上之程式，判決駁回。而所謂具體理由，必
    係依據卷內既有訴訟資料或提出新事證，指摘或表明第一審
    判決有何採證認事、用法或量刑等足以影響判決本旨之不當
    或違法，而構成應予撤銷之具體事由，始克當之（例如：依
    憑證據法則具體指出所採證據何以不具證據能力，或依憑卷
    證資料，明確指出所為證據證明力之判斷如何違背經驗、論
    理法則）；倘僅泛言原判決認定事實錯誤、違背法令、量刑
    失之過重或輕縱，而未依上揭意旨指出具體事由，或形式上
    雖已指出具體事由，然該事由縱使屬實，亦不足以認為原判
    決有何不當或違法者（例如：對不具有調查必要性之證據，
    法院未依聲請調查亦未說明理由，或援用證據不當，但除去
    該證據仍應為同一事實之認定），皆難謂係具體理由，俾與
    第二審上訴制度旨在請求第二審法院撤銷、變更第一審不當
    或違法之判決，以實現個案救濟之立法目的相契合，並節制
    濫行上訴，最高法院97年度台上字第892 號判決意旨參照。
二、原審判決認上訴人即被告甲○○明知海洛因與甲基安非他命
    依毒品危害防制條例第2條第2項第1款規定分別列為第一級
    、第二級毒品毒品管理，不得非法持有及施用，竟於強制戒
    治執行完畢釋放後後5年內再犯施用毒品案件經法院判處罪
    刑確定後，猶不知悔悟並戒絕毒癮，於98年6月10日夜間7、
    8時許，在臺北縣新店市○○街83巷21之1號8樓之租屋處，
    先後間隔半小時施用第二級毒品甲基安非他命及第一級毒品
    海洛因，嗣於98年6月11日凌晨0時30分許，為警持搜索票在
    其上開臺北縣新店市租屋處搜索查獲，並扣得其所有且供施
    用之安非他命吸食器1組、玻璃球1顆、已使用過之注射針筒
    1支、內含海洛因溶液之注射針筒1支、內含海洛因粉末之注
    射針筒1支、安非他命殘渣袋1個及磅秤2個等物。前揭事實
    ，被告甲○○對於上開事實坦承不諱（見原審卷第44頁背、
    48頁背），而被告為警查獲後排放採集之尿液，其送驗結果
    係呈現安非他命、甲基安非他命、嗎啡及可待因類藥物陽性
    反應，有臺灣檢驗科技股份有限公司98年6月30日濫用藥物
    檢驗報告在卷可稽（見偵察卷第61頁），復有扣案含透明液
    體及白色粉末之注射針筒各1支可佐，經鑑驗結果，該透明
    液體及白色粉末粉末確檢出第一級毒品海洛因成分（驗餘淨
    重分別為0.004及0.0224公克），有交通部民用航空局航空
    醫務中心98年8月14日航藥鑑字第0983229號毒品鑑定書附卷
    可考（同上卷第72頁），足徵被告前開自白與事實相符，
    本件被告施用第一、二級毒品犯罪之事證明確，犯行堪以認
    定。查被告有如事實欄所示刑之宣告及執行完畢情形，有本
    院被告前案紀錄表在卷可考，其於97年12月31日徒刑執行完
    畢後，5年內故意再犯本件有期徒刑以上之罪，為累犯，應
    依刑法第47條第1項規定加重其刑。爰審酌被告前因施用毒
    品，歷經觀察、勒戒程序，並經追訴審判，惟仍未能完全戒
    絕毒癮，復再犯本件施用毒品罪，其施用毒品對於社會秩序
    固有間接之影響，惟本質上尚屬自我戕害行為，暨被告之素
    行、生活狀況、智識程度、犯後坦承犯行之態度等一切情狀
    ，所犯施用第一級毒品，累犯，處有期徒刑8月，扣案含第
    一級毒品海洛因成分之透明液體（驗餘淨重0.004公克）及
    白色粉末（驗餘淨重0.0224公克）沒收銷燬，注射針筒3支
    均沒收；又施用第二級毒品，累犯，處有期徒刑4月，扣案
    吸食器1組及玻璃球1顆均沒收。
三、本件上訴人即被告甲○○不服原判決，於99年1 月4 日具狀
    提起第二審上訴，其上訴理由略以：刑法第57條明定科刑時
    應審酌一切情狀，尤應注意該條所列各款事項，以為科刑輕
    重之標準，被告自97年出獄後深知應重新做人，但因景氣低
    迷，導致生活不易，被告及年邁雙親常三餐不繼，被告又罹
    患腦幹腫瘤疾病，家中經濟重擔全靠被告一肩負擔；另被告
    實因一時遇到挫折，無助藉由施用毒品減輕煩惱及逃避現實
    壓力，被告一時失慮，被昔日損友誤導，致一錯再錯，懇請
    依刑法第59條規定予以審酌減輕其刑等語。
四、按刑法第59條規定，犯罪之情狀顯可憫恕，認科以最低度刑
    仍嫌過重者，得酌量減輕其刑。依上開規定，必於犯罪之情
    狀顯可憫恕時，始得為之，至於被告犯罪動機、家庭生活狀
    況，僅為法定刑內從輕科刑之標準，尚非刑法第59條所規定
    ，酌量減輕之理由，是本件被告徒以上揭理由為上訴意旨，
    指摘原判決未依刑法第59條酌減其刑為不當，揆諸上揭說明
    ，即無理由。次按量刑之輕重，係屬事實審法院得依職權自
    由裁量之事項，茍於量刑時，已依行為人之責任為基礎，並
    斟酌刑法第57條各款所列情狀，而未逾越法定範圍，又未濫
    用其職權，即不得遽指為違法，此觀最高法院72年度台上字
    第6696號判例意旨自明。查本件原審判決於量刑時，已依上
    揭規定，審酌被告曾施用毒品，歷經觀察、勒戒程序，並經
    追訴審判，惟仍未能完全戒絕毒癮，復再犯本件施用毒品罪
    ，其施用毒品對於社會秩序固有間接之影響，惟本質上尚屬
    自我戕害行為，暨被告之素行、生活狀況、智識程度、犯後
    坦承犯行之態度等一切情狀，量處被告如原判決之刑，既未
    逾越法定刑度，亦未濫用自由裁量之權限，刑度亦屬妥適，
    核無不當或違法之情形。復核被告上訴理由之內容，未就原
    審判決有何採證認事、用法或量刑等足以影響原審判決本旨
    之不當或違法，而為具體指摘，揆諸首揭規定，其上訴自屬
    不合法律上之程式，應予駁回，並不經言詞辯論為之。
據上論斷，應依刑事訴訟法第367 條前段、第372 條，判決如主
文。
中    華    民    國    99    年     1    月    29    日
                刑事第十五庭  審判長法  官  吳昭瑩
                                    法  官  蘇隆惠
                                    法  官  吳炳桂
以上正本證明與原本無異。
如不服本判決，應於收受送達後10日內向本院提出上訴書狀，其
未敘述上訴之理由者並得於提起上訴後10日內向本院補提理由書
（均須按他造當事人之人數附繕本）「切勿逕送上級法院」。
                                    書記官  洪雅蔓
中    華    民    國    99    年    2     月    2     日


司法院資訊處製作；財團法人民間司法改革基金會備份。
